---
title: "test"
author: "Maria Lucas"
date: "2023-04-22"
encoding: UTF-8
header-includes: 
  - |
    \usepackage{listings}
    \usepackage{xcolor}
    
    \definecolor{codegreen}{rgb}{0,0.6,0}
    \definecolor{codeblue}{rgb}{0,0,0.6}
    \definecolor{codegray}{rgb}{0.5,0.5,0.5}
    \definecolor{codepurple}{rgb}{0.58,0,0.82}
    \definecolor{backcolour}{rgb}{0.95,0.95,0.92}
    
    \lstdefinestyle{mystyle}{
    backgroundcolor=\color{backcolour},   
    commentstyle=\color{codegreen},
    keywordstyle=\color{magenta},
    numberstyle=\color{codeblue},
    stringstyle=\color{codepurple},
    breakatwhitespace=false,         
    breaklines=true,                 
    captionpos=b,                    
    keepspaces=true,                 
    showspaces=false,                
    showstringspaces=false,
    showtabs=false,                  
    tabsize=2
    }
    
    \lstset{style = mystyle}
output: 
  pdf_document:
    toc: true
    toc_depth: 4
    pandoc_args: --listings
    keep_tex: true
lang: Es-es
---

# Ejercicio 1

Primero, cargamos los datos del documento excel.
```{r}
#install.packages("readxl")
library("readxl")
data1 = read_excel("cicindela.xlsx")
names(data1)[1] <- "BD"
names(data1)[2] <- "WE"
names(data1)[3] <- "SPS"
names(data1)[4] <- "BS"
names(data1)[5] <- "AD"

```

### Ajuste del modelo

LA IA ME DICE QUE CHECKEE LAS ASUNCIONES (lineal, independencia, homocedasticidad, N de residuos)

```{r}
# Creación del modelo
lmod = lm(BD ~ WE + SPS + BS + AD, data = data1)
sum = summary(lmod)
# Estadístico anova
anv = anova(lmod)
sum
```

Como podemos observar mediante la estimación de los coeficientes de regresión, la ecuación quedaría como: BD = 14.95 + 0.91WE + 3.89SPS + 0.65BS - 1.56AD.

El modelo obtenido es significativo, con un pvalor global = 6.727e-05. El test estadístico empleado es un F-test, éste testa como H0 que todos los coeficientes de regresión son 0, y como H1 que al menos uno es distinto de 0. 

H0: B1 = B2 = ... = Bp = 0 (donde B1, B2, ..., Bp son los coeficientes de regresión de las variables predictoras del modelo)
H1: al menos un Bi es diferente a 0, donde i = 1, 2, ..., p

En este caso al menos una de las variables tiene dependencia lineal con la variable respuesta (Beetle Density). 